【裁判字號】    98,交抗,2314
【裁判日期】    980930
【裁判案由】    違反道路交通管理處罰條例
【裁判全文】
臺灣高等法院交通事件裁定            98年度交抗字第2314號
    抗  告  人
    即受處分人  甲○○
上列抗告人違反道路交通管理處罰條例案件，不服臺灣桃園地方
法院中華民國98年8月20日98年度交聲字第1156號裁定（原處分
案號：壢監裁字號裁52-C00000000號裁決書），提起抗告，本院
裁定如下：
    主    文
抗告駁回。
    理    由
壹、按汽車已領有號牌而未懸掛或不依指定位置懸掛者，處汽車
    所有人新台幣（下同）3,600元以上10,800元以下罰鍰，並
    禁止其行駛，道路交通管理處罰條例第12條第1項第7款定有
    明文。所謂汽車者，依道路交通安全規則第2條第1款之規定
    ，係指在道路上不依軌道或電力架線而以原動機行駛之車輛
    ，故汽車範圍包括機車在內。再者，汽車號牌懸掛位置，除
    原設有固定位置外，機器腳踏車及拖車號牌每車一面，應正
    面懸掛於車輛後端之明顯適當位置。汽車號牌不得變造損毀
    、塗抹或粘貼其他材料、加裝邊框或霓虹燈、裝置旋轉架、
    顛倒懸掛或以安裝其他器具之方式使不能辨認其牌號，並不
    得以他物遮蔽，如有污穢，致不能辨認其牌號時，應洗刷清
    楚。汽車號牌有裁剪或扭曲懸掛者，以損毀號牌論。道路交
    通安全規則第11條第1項第3款前段、第2項分別定有明文。
貳、原處分意旨略以：受處分人甲○○於民國98年3月20日下午3
    時35分許，騎乘車牌號碼176-FHV號重機車，途經臺北縣中
    和市○○路與泰和街口附近，為臺北縣政府警察局中和分局
    員警舉發「領有號牌不依指定位置懸掛（裝設支架）」之違
    規，並填製北縣警交大字第C00000000號舉發違反道路交通
    管理事件單，受處分人於應到案日期前陳述意見。原處分機
    關依道路交通管理處罰條例第12條第1項第7款、第2項、違
    反道路交通管理事件統一裁罰基準及處理細則第43條、第44
    條、第67條等規定，裁處受處分人罰鍰5,400元，並吊銷牌
    照等語。
參、異議意旨略以：異議人所有車號176-FHV號重機車車牌雖有
    些微上揚，然一般人尚得以目測辨識。原車牌懸掛於擋泥板
    上，為求美觀而加裝固定支架，該支架需用T字板手工具始
    得拆下，且支架裝設於擋泥板上，其與原車牌懸掛高度與位
    置相同。無論以何角度、高度拍攝或觀察，均可清楚辨認，
    足認受處分人懸掛機車號牌之方式並無違規可言，為此聲明
    異議云云。
肆、原裁定認受處分人異議為無理由，予以駁回，受處分人就原
    審裁定提起抗告，本院自應審究原處分與原審裁定是否合法
    正當。茲分別論述如後：
  一、因受處分人所有車牌號碼176-FHV號重機車後端車牌有加
      裝支架，致該車牌些微上揚。該重機車依法領得牌號時，
      車後原設有固定之懸掛號牌位置，嗣受處分人逕自將該車
      原廠所留之前半段擋泥板上，加裝鐵架及螺絲後，將車牌
      懸掛於鐵架上，並在車牌旁邊加裝裝飾物品，致號牌未依
      原廠所設置之號牌鎖點固定號牌事實。業據受處分人坦承
      不諱，並有上開機車照片附卷可稽（參見原審卷第29頁）
      。足認受處分人未依固定位置懸掛號牌之違規事實，甚為
      明確。
  二、證人即本件舉發之員警張盛甥於原審調查時結證稱：其於
      98年3月20日下午3點35分，在臺北縣中和市○○路與泰和
      街口舉發本件違規，因其於該處見受處分人之機車車牌有
      違規情事，即騎乘警用機車在後追趕，嗣在景平路與連勝
      街口附近追及受處分人，受處分人機車車牌所裝鐵架，倘
      將螺絲拆掉，鐵架可加以轉動。其改裝後之車牌不在原來
      機車出廠時放置車牌之位置，受處分人機車出廠時之車牌
      應在擋泥板之正上方，該車牌與擋泥板之方向為平行，其
      在後面追趕受處分人時，看受處分人車牌上之號碼會產生
      混淆，無法正確辨識車牌號碼。故在天橋或以固定支架拍
      照，顯然無法拍攝機車之車牌等語（參照原審卷第38頁）
      。本院審諸證人為取締交通違規之公務員，為達成維護交
      通秩序、安全之行政目的，依法執行公權力。其與受處分
      人素不相識，衡諸常情，並無甘冒刑法偽證罪之風險誣指
      受處分人違規之必要，足認證人上開證述，實堪採信。
  三、受處分人雖以其懸掛機車號牌之方式並無違規置辯。惟
      車輛號牌具有辨識車輛同一性之效果，對交通安全具有事
      前管理與事後規制、追究等功能。故為求方便辨識車輛，
      道路交通安全規則第9條第1項、第11條規定，號牌之型式
      、顏色及編號，均應由主管機關交通部統一定之。車牌懸
      掛位置有明文規範，自不能由汽車或機車所有人本其個人
      好惡隨意更動。是處分人自行變更原車牌懸掛位置，確有
      違規之情事。再者，本件違規機車於出廠販售時即有預設
      之固定號牌鎖點，受處分人自應按原廠設定之位置固定號
      牌，縱然因美觀裝設支架，仍不能擅自變更或調整原號牌
      鎖點。受處分人擅自變更原號牌之固定位置，並裝設其他
      飾品，自屬未依規定懸掛號牌之違規行為。
  四、道路交通安全屬於公眾事務，故政府制訂道路交通安全規
      則以規範用路安全，俾於維護響整體之交通安全，是用路
      人不得各行其是。本件受處分人自行裝設用於依托號牌之
      鐵架，亦非沿原本機車擋泥板之角度安裝，而係以螺絲、
      鐵架再向上墊高，以致號牌尾部向上方掀起，是該號牌以
      上開方式懸掛結果，自正面觀察，對其他已習於正面看視
      號牌之用路人而言，無端增加辨識之困難。參諸證人張勝
      甥前開證述可知，證人張勝甥騎乘機警用機車在後追趕受
      處分人時，無法清楚辨識該車牌號碼，致無法有正確辨識
      之效果。是受處分人辯稱其基於美觀因素而更動號牌懸掛
      之方式者，並未違規云云，顯非法之所許。
  五、綜上所述，受處分人有「領有號牌不依指定位置懸掛（裝
      設支架）」之違規，事證明確。原處分機關因依道路交通
      管理處罰條例第12條第1項第7款、第2項規定，並參酌「
      違反道路交通管理事件統一裁罰基準及處理細則」表列事
      項，裁處受處分人5,400元罰鍰，並吊銷牌照，尚屬適法
      。原審以受處分人聲明異議，為無理由，予以駁回，本院
      經核尚無違誤。
伍、抗告意旨略以：審視原審卷附照片，可清晰辨識車牌，原審
    竟捨有利於受處分人之證據，自有違誤，雖取締員警無法辨
    識受處分人車輛之車牌，惟可能係因其他因素造成，尚不遽
    認受處分人有違規行為，為此提起抗告云云。經查：
  一、受處分人除不依規定在原廠設定之位置懸掛車牌外，並將
      以螺絲、鐵架將車牌向上墊高，使號牌尾部向上方掀起，
      致該號牌之懸掛結果，自正面觀察，就習於正面目視號牌
      之用路人而言，對在道路上以動態行駛之該機車，無端增
      加辨識之困難，無法正確辨識車牌號碼。受處分人雖辯稱
      依原審卷附照片，可清晰目視車牌云云。惟該等照片係該
      車輛處於靜止狀態所拍攝，並非行駛中所攝影，難謂對用
      路人不生辨識不良之影響。
  二、受處分人號擅自將牌尾部向上方掀起，於實際情況下，已
      足影響用路人之視覺辨識能力。縱令本件舉發員警無法辨
      識受處分人車輛之車牌，可能係因其他因素介入所致。然
      受處分人號牌尾部向上方掀起，就正常目視角度以觀，當
      屬其重要原因甚明。準此，受處分人雖拍攝該機車之靜態
      照片，作為足以辨識車牌之佐證云云。本院顯難據此為有
      利於受處分人之認定。
陸、綜上所論，原裁定認受處分人異議為無理由，予以駁回，其
    認事用法，經核並無不合。抗告人抗告意旨，仍執前詞，指
    摘原裁定不當，為無理由，應予駁回。
據上論斷，應依道路交通管理處罰條例第89條、道路交通案件處
理辦法第26條及刑事訴訟法第412條，裁定如主文。
中    華    民    國    98    年    9    月    30    日
                  刑事第五庭  審判長法  官  高明哲
                                    法  官  劉秉鑫
                                    法  官  林洲富
以上正本證明與原本無異。
不得再抗告。
                                    書記官  楊秋鈴
中    華    民    國    98    年    9     月    30    日


司法院資訊處製作；財團法人民間司法改革基金會備份。
